# 请教陈版主同一控制下无偿转让子公司股权的问题

提问人：辉 哥 2017 时间：2022-09-21 15:51:12
A公司将其持有B公司55%股权、C公司100%股权转让给其母公司D，子公司B、C的账面净资产和评估值均为负数，交易对价均为 0 元。处置前B公司已出资到位，C公司尚未实缴。交易原因主要为A公司准备IPO，所以把亏损的子公司B、C剥离出去，同时B、C公司主营业务与A公司主业关联不大。
请教陈版主：
1 、会计处理。A公司是否应该将该事项作为权益性交易，在个别报表和合并报表调整资本公积，还是确认为一般性交易，确认投资收益？
2 、对A公司IPO的影响。A公司为民营企业，不存在股权无偿划转文件，该事项虽然对D公司合并层面无影响，但是交易的合理性和公允性是否会对A公司IPO产生影响？

回答人：chenyiwei
该事项可以用零对价转让的方式处理，但尽管“子公司B、C的账面净资产和评估值均为负数”，仍需关注零对价转让是否公允，尤其是当受让方为其母公司时。例如，需要关注此前A对B、C无力偿还的超额负债是否承担了超出其作为公司股东应承担的“有限责任”的额外责任（例如借款担保、人员安置的兜底责任等）？如果是，且现在随着股权转让一并将这些额外责任转移给母公司，但并未向母公司支付额外对价的，则转回B、C公司的超额亏损应作为权益性交易处理，贷记A公司的资本公积。